臺灣高雄地方法院刑事簡易判決　　　　 100年度簡字第2712號
公　訴　人　臺灣高雄地方法院檢察署檢察官
被　　　告　莊富美
上列被告因詐欺案件，經檢察官提起公訴（99年度偵字第27679
號），被告自白犯罪，本院合議庭認宜以簡易判決處刑（原案號
：100 年度審易字第886 號），爰不經通常審理程序，裁定由受
命法官獨任逕以簡易判決處刑如下：
    主  文
莊富美幫助犯詐欺取財罪，累犯，處有期徒刑肆月，如易科罰金
，以新臺幣壹仟元折算壹日。
    事實及理由
一、本件犯罪事實及證據，除犯罪事實欄第2 行更正為：「於民
    國95年8 月31日徒刑執行完畢出監」，及證據部分補充：「
    被告莊富美於本院審理時之自白」外，其餘均引用檢察官起
    訴書（如附件）之記載。
二、論罪科刑：
  (一)按刑法上之幫助犯，係對於犯罪與正犯有共同之認識，而以
    幫助之意思，對於正犯資以助力，而未參與實施犯罪之行為
    者而言，最高法院著有75年度台上字第1509號、84年度台上
    字第5998號及88年度台上字第1270號判決意旨可供參照。是
    以，如未參與實施犯罪構成要件之行為，且係出於幫助之意
    思提供助力，即屬幫助犯，而非共同正犯。本件被告將申設
    帳戶之提款卡、密碼交給真實姓名年籍不詳之成年人使用，
    其單純提供帳戶供人使用之行為，並不等同於向被害人施以
    欺罔之詐術行為，且亦無證據證明被告有參與詐欺取財犯行
    之構成要件行為，是被告所為，係對於詐騙集團成員遂行詐
    欺取財犯行，資以助力，揆諸上開判決意旨，自應成立幫助
    詐欺取財罪。是核被告所為，係犯刑法第30條第1 項、第33
    9 條第1 項之幫助詐欺取財罪。
  (二)「又被告僅以一幫助行為，雖正犯為二次詐欺行為，就被告
    而言，僅有一次犯罪行為，仍僅成立一幫助犯之罪」、「被
    告提供帳戶之幫助詐欺行為僅有一個，雖本案與前案之被害
    人不同，仍屬一行為觸犯數罪名之想像競合犯」（最高法院
    96年度臺非字第245 號、98年度臺非字第30號判決意旨參照
    ）。查被告提供本件系爭帳戶之提款卡與密碼之行為，雖使
    該不詳人士及其所屬詐欺集團成員為前述2 次詐欺取財之犯
    行，侵害被害人張寶曜、廖麗雯等2 人之財產法益，然參照
    前揭說明，被告提供帳戶之幫助詐欺行為，僅有一個，乃一
    行為觸犯數罪名之想像競合犯，應從重論以一幫助詐欺取財
    罪。
  (三)被告係幫助犯，惡性較輕，爰依刑法第30條第2 項之規定，
    按正犯之刑減輕之。又被告前因詐欺案件，經本院以94年度
    簡字第6171號判決有期徒刑5 月確定，於民國95年8 月31日
    徒刑執行完畢出監乙情，有臺灣高等法院被告前案紀錄表附
    卷可按，其於受有期徒刑執行完畢後，5 年以內故意再犯本
    件有期徒刑以上之罪，為累犯，應依刑法第47條第1 項規定
    ，加重其刑，並與前開減輕事由，依法先加後減之。
  (四)本院審酌被告將帳戶資料提供他人為詐欺取財使用，紊亂社
    會正常交易秩序，並使不法之徒藉此輕易詐取財物，檢警難
    以追查緝捕，更造成被害人求償上之困難，所造成之危害非
    輕，且未彌補被害人之損失，其行為確屬不該，惟念及被告
    犯後坦承犯行，已明白自身行為不當之處，堪認具有悔意，
    參以2 位被害人遭受詐騙所受之損失非少、被告行為僅為幫
    助，對於犯罪過程並無支配力，及被告之智識程度為國中畢
    業，從事電子業，每月收入約新臺幣15,000元等一切情狀，
    量處如主文所示之刑，並諭知如主文所示易科罰金之折算標
    準，以示懲儆。
三、依刑事訴訟法第449 條第2 項、第3 項、第454 條第2 項，
    刑法第339 條第1 項、第30條第1 項前段、第2 項、第55條
    、第47條第1 項、第41條第1 項前段，刑法施行法第1 條之
    1 ，逕以簡易判決處刑如主文。
四、如不服本判決，應於判決送達之日起10日內，向本院提出上
    訴狀。
中    華    民    國    100   年    5     月    31    日
                  高雄簡易庭    法  官  林裕凱
以上正本證明與原本無異。
如不服本判決，應於判決送達之日起10日內向本院提出上訴書狀
。
中    華    民    國    100   年    5     月    31    日
                                書記官  黃振祐
附錄本案論罪科刑法條：
刑法第339條第1項
意圖為自己或第三人不法之所有，以詐術使人將本人或第三人之
物交付者，處5 年以下有期徒刑、拘役或科或併科1 千元以下罰
金。
附件
臺灣高雄地方法院檢察署檢察官起訴書
                                     99年度偵字第27679號
    被      告  莊富美  女  26歲（民國○○年○○月○○日生）
                        住高雄市路○區○○路16號
                        國民身分證統一編號：Ｚ000000000號
上列被告因詐欺案件，已經偵查終結，認應提起公訴，茲將犯罪
事實及證據並所犯法條分敘如下：
        犯罪事實
一、莊富美前因詐欺案件，經臺灣高雄地方法院以94年度簡字第
    6171號判決有期徒刑 5月確定，於民國95年9月1日徒刑執行
    完畢出監。詎其猶不知悔改，雖得預見將個人金融帳戶交予
    他人使用，可能遭充作人頭帳戶，作為詐欺取財犯罪之匯款
    、提款工具，竟仍基於幫助他人遂行詐欺取財之不確定故意
    ，於99年 4月底某日時，在不詳地點，提供其所申請之中華
    郵政股份有限公司路竹竹南郵局帳號00000000000000號帳戶
    （下稱路竹竹南郵局帳戶）之存摺、提款卡、提款卡密碼等
    物予真實姓名年籍不詳之詐欺集團成員使用，藉換取不詳金
    額之報酬，而容任詐欺集團使用上開路竹竹南郵局帳戶做為
    詐欺取財之犯罪工具。嗣詐欺集團成員取得莊富美之上開路
    竹竹南郵局帳戶後，即共同基於意圖為自己不法所有之犯意
    聯絡，分別於民國99年6月4日14時40分許、同年月 9日10時
    30分許，撥打電話向張寶曜、廖麗雯2人佯稱係渠等2人之友
    人，欲向渠等2人借款應急云云，致張寶曜、廖麗雯2人均誤
    信為真而陷於錯誤，遂依詐欺集團成員之指示，分別於附表
    所示之時間，匯款如附表所示之金額至莊富美之路竹竹南郵
    局帳戶內，旋遭提領一空。張寶曜、廖麗雯 2人匯款後，始
    發覺受騙，經報警處理而循線查悉上情。
二、案經張寶曜、廖麗雯訴由高雄縣（現改制為高雄市）政府警
    察局湖內分局報告偵辦。
        證據並所犯法條
一、證據清單暨待證事實
┌──┬───────────┬───────────┐
│編號│ 證    據    名    稱 │ 待    證    事    實 │
├──┼───────────┼───────────┤
│ 一 │被告莊富美之供述。    │(1)被告有申辦上開路竹竹│
│    │                      │  南郵局帳戶之事實。  │
│    │                      │(2)至被告之路竹竹南郵局│
│    │                      │  帳戶為何成為詐欺集團│
│    │                      │  詐騙張寶曜、廖麗雯匯│
│    │                      │  款之工具一節，經質之│
│    │                      │  被告先供稱：因該帳戶│
│    │                      │  不慎遺失云云，嗣後復│
│    │                      │  改辯稱：伊向地下錢莊│
│    │                      │  借款，而應地下錢莊要│
│    │                      │  求提供該郵局帳戶，供│
│    │                      │  伊將還款匯入以便地下│
│    │                      │  錢莊提領云云，被告供│
│    │                      │  述非但先後不一，且如│
│    │                      │  被告真因向地下錢莊借│
│    │                      │  款而交付路竹竹南郵局│
│    │                      │  帳戶，何以警詢與接受│
│    │                      │  本署第 1次訊問時，竟│
│    │                      │  訛編遺失帳戶之不實供│
│    │                      │  詞，是被告前揭所辯實│
│    │                      │  難採信。            │
│    │                      │(3)本署依被告所辯調閱有│
│    │                      │  4張被告分別於99年4月│
│    │                      │  23日、26日、29日、5 │
│    │                      │  月1日，4次匯款各新臺│
│    │                      │  幣（下同） 1,000元、│
│    │                      │  1,000元、 500元、500│
│    │                      │  元等款項至其路竹竹南│
│    │                      │  郵局帳戶之無摺存款存│
│    │                      │  款單附卷可稽，此雖與│
│    │                      │  被告所辯有將欲償還地│
│    │                      │  下錢莊的還款匯入自己│
│    │                      │  的路竹竹南郵局帳戶內│
│    │                      │  一節相符，惟細繹被告│
│    │                      │  之供述，被告先當庭供│
│    │                      │  陳：借款 1萬元，對方│
│    │                      │  說不用收利息，只要交│
│    │                      │  存摺並匯3次共2,000元│
│    │                      │  即可云云，嗣後又改稱│
│    │                      │  ：借款 1萬元，對方有│
│    │                      │  預扣 2,000元利息，然│
│    │                      │  後我匯還了 3,000元云│
│    │                      │  云，是被告就還款金額│
│    │                      │  、借款利息等節，其供│
│    │                      │  詞交待不清，且由被告│
│    │                      │  供述惟一可確定者，係│
│    │                      │  被告尚未將借款償畢，│
│    │                      │  此亦與向地下錢莊借款│
│    │                      │  常情不符，而未償畢之│
│    │                      │  借款反較像是被告提供│
│    │                      │  該帳戶所換得之報酬。│
│    │                      │(4)再者，經本署經提示上│
│    │                      │  開調閱之匯款單，被告│
│    │                      │  供稱：伊於99年5月1日│
│    │                      │  匯入 500元給地下錢莊│
│    │                      │  後，地下錢莊就失去聯│
│    │                      │  絡云云，又觀之卷附被│
│    │                      │  告之路竹竹南郵局帳戶│
│    │                      │  交易明細，該帳戶始於│
│    │                      │  99年6月4日，有告訴人│
│    │                      │  張寶曜遭騙而將款項匯│
│    │                      │  入，綜上匯款之時間，│
│    │                      │  被告最後 1次將款項匯│
│    │                      │  還該帳戶後約 1個月的│
│    │                      │  時間，詐欺集團才實際│
│    │                      │  使用該帳戶做為詐欺取│
│    │                      │  財款之工具。準此，被│
│    │                      │  告於借款尚償畢之情形│
│    │                      │  下，對方卻持有其交付│
│    │                      │  之路竹竹南郵局帳戶失│
│    │                      │  去聯絡，而被告前於95│
│    │                      │  年間，即曾因提供郵局│
│    │                      │  帳戶予詐欺集團使用，│
│    │                      │  為法院判刑確定，當對│
│    │                      │  金融帳戶會遭利用為詐│
│    │                      │  欺取財之工具一節知之│
│    │                      │  甚詳，其見對方持其帳│
│    │                      │  戶卻失去聯絡之情形下│
│    │                      │  ，應得預見該帳戶可能│
│    │                      │  遭利用為詐欺取財工具│
│    │                      │  ，竟未將該帳戶掛止付│
│    │                      │  ，直至 1個月後有被害│
│    │                      │  人因遭詐騙而將款項匯│
│    │                      │  入該帳戶內。由被告所│
│    │                      │  辯其失去路竹竹南郵局│
│    │                      │  帳戶之事後反應，若非│
│    │                      │  其辯詞不實，便係其於│
│    │                      │  交付帳戶之初，已容任│
│    │                      │  對方持其帳戶為不法使│
│    │                      │  用。                │
│    │                      │(5)末以，立於詐欺集團之│
│    │                      │  角度試想，詐欺集團會│
│    │                      │  使用為要求被害人匯款│
│    │                      │  之金融帳戶，當已確認│
│    │                      │  帳戶所有人不會將帳戶│
│    │                      │  掛失，致其已費力騙得│
│    │                      │  被害人匯入之款項無法│
│    │                      │  領取之虞，如同本案詐│
│    │                      │  欺集團使用被告之路竹│
│    │                      │  竹南郵局帳戶詐騙告訴│
│    │                      │  人張寶曜、廖麗雯匯入│
│    │                      │  款項之前，應已有把握│
│    │                      │  被告不會掛失該帳戶，│
│    │                      │  而被告也同前所述，在│
│    │                      │  其匯完最後1筆500元款│
│    │                      │  項後約 1個月的期間，│
│    │                      │  對方雖持有其帳戶失去│
│    │                      │  聯絡，被告卻未為掛失│
│    │                      │  之舉動，由此益徵被告│
│    │                      │  交付該帳戶之初，已有│
│    │                      │  幫助詐欺之不確定故意│
│    │                      │  甚明。              │
├──┼───────────┼───────────┤
│ 二 │告訴人張寶曜、廖麗雯於│告訴人張寶曜、廖麗雯接│
│    │警詢時之證述。        │到詐欺集團成員來電詐騙│
│    │                      │後，依詐欺集團之指示匯│
│    │                      │款如附表所示金額至被告│
│    │                      │之路竹竹南郵局帳戶之事│
│    │                      │實。                  │
├──┼───────────┼───────────┤
│ 三 │(1)告訴人張寶曜使用網路│告訴人張寶曜、廖麗雯有│
│    │  ATM轉帳功能，匯款3筆│匯款至被告之路竹竹南郵│
│    │  如附表所示金額至被告│局帳戶內之事實。      │
│    │  之路竹竹南郵局帳戶之│                      │
│    │  事實。              │                      │
│    │(2)告訴人廖麗雯使用自動│                      │
│    │  櫃員機匯款至被告之路│                      │
│    │  竹竹南郵局帳戶之交易│                      │
│    │  明細表1紙。         │                      │
├──┼───────────┼───────────┤
│ 四 │被告之路竹竹南郵局帳戶│(1)前開路竹竹南郵局帳戶│
│    │之開戶資料與該帳戶於99│  係被告所申設之事實。│
│    │年4月13日至同年6月21日│(2)告訴人張寶曜、廖麗雯│
│    │間之交易明細。        │  將如附表所示之款項匯│
│    │                      │  入被告之路竹竹南郵局│
│    │                      │  帳戶後，旋遭詐欺集團│
│    │                      │  提領一空之事實。    │
│    │                      │(3)被告於99年5月1日將50│
│    │                      │  0 元匯入自己的路竹竹│
│    │                      │  南郵局帳戶內，至告訴│
│    │                      │  人張寶曜遭詐騙於99年│
│    │                      │  6月4日將 3萬元匯款該│
│    │                      │  帳戶內，期間間隔 1個│
│    │                      │  月有餘之事實。      │
├──┼───────────┼───────────┤
│ 五 │臺灣高雄地方法院94年度│被告前於94年間，同因提│
│    │簡字第6171號判決書。  │供其路竹竹南郵局帳戶供│
│    │                      │詐欺集團使用，為法院判│
│    │                      │決有期徒刑 5月確定之事│
│    │                      │實。                  │
└──┴───────────┴───────────┘
二、按被告以幫助詐欺取財之意思，參與詐欺取財罪之構成要件
    以外之行為，核係犯刑法第339條第1項詐欺罪嫌之幫助犯。
    請依同法第30條第 2項規定，按正犯之刑減輕之。又被告曾
    受徒刑之執行完畢，此有卷附之刑案資料查註紀錄表可參，
    5 年以內故意再犯本案有期徒刑以上之罪，為累犯，請依刑
    法第47條第1項規定加重其刑。
三、依刑事訴訟法第251條第1項提起公訴。
    此  致
臺灣高雄地方法院
中    華    民    國   100    年    2     月    24    日
                              檢  察  官  葉淑文
上正本證明與原本無異
中    華    民    國   100    年    3     月    9     日
                              書記官
附表：告訴人張寶曜、廖麗雯受騙匯款至被告之路竹竹南郵局帳
      戶內情形
┌──┬───┬─────────┬─────┬────┐
│編號│告訴人│     匯款方式     │匯款時間  │匯款金額│
├──┼───┼─────────┼─────┼────┤
│  1 │張寶曜│   使用網路ATM匯款│99年6月4日│   3萬元│
│    │      │                  │   15時8分│        │
│    │      │                  ├─────┼────┤
│    │      │                  │99年6月4日│   3萬元│
│    │      │                  │  15時10分│        │
│    │      │                  ├─────┼────┤
│    │      │                  │99年6月4日│   2萬元│
│    │      │                  │  15時12分│        │
├──┼───┼─────────┼─────┼────┤
│  2 │廖麗雯│持提款卡至實體自動│99年6月9日│   3萬元│
│    │      │櫃員機前操作匯款  │  10時56分│        │
└──┴───┴─────────┴─────┴────┘
中華民國刑法第339條
（普通詐欺罪）
意圖為自己或第三人不法之所有，以詐術使人將本人或第三人之
物交付者，處 5 年以下有期徒刑、拘役或科或併科 1 千元以下
罰金。
以前項方法得財產上不法之利益或使第三人得之者，亦同。
前二項之未遂犯罰之。